臺北高等行政法院判決
　　　　　　　　　　　　　　　　　　 95年度訴字第03398號
　　　　　　　　　　　　　　　.
原　　　告　甲○○
被　　　告　財政部臺北市國稅局
代　表　人　許虞哲（局長）住同上
訴訟代理人　乙　○
　　　　　　陳玟帆兼送達代收.
上列當事人間因記帳士法事件，原告不服財政部中華民國95年7
月31日台財訴字第09500302640 號訴願決定，提起行政訴訟。本
院判決如下：
　　主  文
原告之訴駁回。
訴訟費用由原告負擔。
　　事  實
一、事實概要：
    緣原告於民國（下同）95年3 月10日郵寄申請書及相關資料
    ，申請登錄為記帳及報稅代理業務人，經被告審查其資格與
    記帳士法第35條規定不符，於95年3 月21日以財北國稅資字
    第0950209904號函復，否准其登錄之申請。原告不服，提起
    訴願遭決定駁回，遂提起本件行政訴訟。
二、兩造聲明：
　　(一)原告聲明求為判決：1.訴願決定及原處分撤銷。
                        2.被告應做成准予原告登錄為記帳士
                          之處分。
                        3.訴訟費用由被告負擔。
　　(二)被告聲明求為判決：1.駁回原告之訴。
                        2.訴訟費用由原告負擔。
三、兩造之爭點：記帳士法第35條及其施行辦法第2 條應如何解
    釋？
    (一)原告主張之理由：
    　1.查93年6 月2 日記帳士法公佈實施前，並無記帳報稅代
      理業之專業代理人扣繳項目，自不能以「9A執行業務類」
      報稅（因沒有必要費用及成本之扣除，實際課稅較報繳「
      薪資類」有利於納稅人，如無執照而報繳9A執行業務收入
      有逃漏稅之嫌疑），故通常一般公司行號，只能以「薪資
      類」或「其他勞務收入類」報繳，實際為該項執行業務之
      勞務支出，該勞務所得者也只能以薪資或其他勞務收入申
      報其所得，俾免涉嫌漏報扣繳稅款，以避免無專業代理人
      執照而為虛偽申報「專業代理人」之困境，原處分罔顧事
      實，嚴加限制，強求以9A為限，有違背事實與立法原旨。
      （93年6 月2 日實施記帳士法之前，確無記帳報稅代理人
      9A之執行所得之事實，強求之規定，等同違法按9A扣繳者
      為合法，而合法按薪資及其他勞務所得扣繳並非合法，顛
      倒事實）。
      2.按記帳士法第35條規定：本法施行前已從事記帳及報稅
        代理業務滿3 年，且均有報繳該項執行業務所得，自本
        法施行之日起，得登錄繼續執業‧‧‧。足見只要具備
        確實從事記帳及報稅代理業務，具足滿3 年，且有報繳
        該項執行業務所得，即可登錄繼續執業，並無限制滿3
        年之起迄日期之時間限制，亦無限定報繳該項執行業務
        所得之類別限制，只要有報繳該項執行業務所得，而無
        逃漏即足。被告擴大法定限制，將從事記帳報稅業務滿
        3 年限制在93年6 月2 日施行日前3 年即92、91、90年
        之內為限，又把原條文均有報繳該項執行業務所得，狹
        義解釋侷限於9A執行業務類為限，而不及「50薪資類」
        及「92其他勞務收入類」，不無擴張解釋之嫌。
      3.原告自稅務單位退職之後，即從事記帳報稅代理業務，
        並以此糊口，記帳業既經立法自應遵循法定規範，乃以
        期限內檢具事實證明文件申辦登錄，俾期繼續執業以養
        天年，被告擴大限制狹隘解說否准登錄，實難誠服，請
        鈞院撤銷原處分准為登錄，而維憲法賦予之工作權，實
        感德便。
  　　(二)被告主張之理由：
      1.按「本法施行前已從事記帳及報稅代理業務滿3 年，且
        均有報繳該項執行業務所得，自本法施行之日起，得登
        錄繼續執業。‧‧‧受理登錄之機關、登錄事項、登錄
        應檢附之文件及其他相關事項，其管理辦法由主管機關
        定之。」為記帳士法第35條所明定。次按「本法第35條
        第1 項所稱『本法施行前已從事記帳及報稅代理業務滿
        3 年，且均有報繳該項執行業務所得』，指於本法公布
        施行前，已依所得稅法規定，報繳3 年度執行業務所得
        之扣繳憑單或綜合所得稅各類所得資料清單，足資證明
        其有執行記帳及報稅代理業務者。」復為「記帳士法第
        35條規定之管理辦法」（以下簡稱管理辦法）第2 條所
        規定。又按「執行業務者如係接受公司委託獨立執行業
        務，而非受公司僱用經常擔任公司所指定之工作，其自
        公司取得之顧問費，核屬執行業務之報酬‧‧‧」、「
        代客記帳業者‧‧‧應依所得稅法第14條第1 項第2類
        有關執行業務所得之規定，核課個人之綜合所得稅‧‧
        ‧」分別為財政部64年8 月21日台財稅第36108 號函及
        82年11月3 日台財稅第821500672 號函所明釋。另依財
        政部賦稅署研商「記帳士法第35條規定之管理辦法」實
        務執行事宜會議貳、會商結論3 決議略以：「記帳士法
        施行前已從事記帳及報稅代理業務滿3 年‧‧‧尚不含
        於該法公布施行後，申請補報或更正執行業務所得扣繳
        憑單者」。
      2.本件原告於95年3 月10日郵寄申請書、身分證影本、記
        帳及報稅代理業務人登錄（記）、變更登錄（記）卡、
        相片、扣繳憑單、郵政匯票等資料，申請登錄為記帳及
        報稅代理業務人。經被告初審以原告所附80至85年度計
        8 張扣繳憑單所得類別為「薪資所得」，未符首揭行為
        時法條及函釋規定；另93及94年度計3 張扣繳憑單，雖
        為執行業務所得，惟非屬記帳士法公布（93年6 月2 日
        ）施行前「已依所得稅法規定，報繳3 年度執行業務所
        得之扣繳憑單或綜合所得稅各類所得資料清單」，亦不
        符合前揭記帳士法及管理辦法之規定，乃以95年3 月21
        日財北國稅資字第0950209904號函原件退回。
      3.查：
        (1)申請登錄為記帳及報稅代理業務人，依上揭「記帳士
          法第35條規定之管理辦法」第2 條及第3 條規定，必
          須於記帳士法公布（93年6 月2 日）施行前，從事記
          帳及報稅代理業務滿3 年，且均已依所得稅法規定報
          繳該項執行業務所得。又執行業務者係屬獨立執行業
          務，非受公司僱用經常擔任公司所指定之工作，其執
          行業務之報酬應依所得稅法第14條第1 項第2 類有關
          執行業務所得之規定，核課個人之綜合所得稅。
        (2)惟原告所附80至85年度計8 張扣繳憑單所得類別為「
          薪資所得」，未符合前開執行業務所得之規定。另93
          及94年度計3 張扣繳憑單，雖為執行業務所得，然已
          逾記帳士法第35條及管理辦法第2 條有關記帳士法公
          布（93年6 月2 日）施行前之規定期限。
        (3)有關93年6 月2 日記帳士法公佈以前，記帳業以執行
          業務所得申報所得稅之依據為財政部82年2 月3 日函
          所核定之「81年度行政機關核算執行業務者的收入標
          準」、「81年度執行業務者費用標準」，故未具會計
          師資格，辦理工商登記等業務或代為記帳者即可依這
          標準申報執行業務所得，其收入標準第24點就是記帳
          業申報執行業務所得的收入標準，費用標準則規定在
          第24點。
      4.據上論述，本件原處分、訴願決定均無違誤，為此請求
        判決如被告答辯之聲明。
　　理  由
一、本件原告經合法通知，無正當理由，未於言詞辯論期日到場
    ，核無準用民事訴訟法第386 條各款所列情形，爰經被告聲
    請，由其一造辯論而為判決，合先敘明。
二、按「本法施行前已從事記帳及報稅代理業務滿3 年，且均有
    報繳該項執行業務所得，自本法施行之日起，得登錄繼續執
    業。‧‧‧受理登錄之機關、登錄事項、登錄應檢附之文件
    及其他相關事項，其管理辦法由主管機關定之。」記帳士法
    第35條定有明文。次按「本法第35條第1 項所稱『本法施行
    前已從事記帳及報稅代理業務滿3 年，且均有報繳該項執行
    業務所得』，指於本法公布施行前，已依所得稅法規定，報
    繳3 年度執行業務所得之扣繳憑單或綜合所得稅各類所得資
    料清單，足資證明其有執行記帳及報稅代理業務者。」記帳
    士法第35條規定之管理辦法第2 條亦有明定。又按「執行業
    務者如係接受公司委託獨立執行業務，而非受公司僱用經常
    擔任公司所指定之工作，其自公司取得之顧問費，核屬執行
    業務之報酬‧‧‧」、「代客記帳業者‧‧‧應依所得稅法
    第14條第1 項第2 類有關執行業務所得之規定，核課個人之
    綜合所得稅‧‧‧」分別為財政部64年8 月21日台財稅第36
    108 號函及82年11月3 日台財稅第821500672 號函所明釋。
    另依財政部賦稅署研商「記帳士法第35條規定之管理辦法」
    實務執行事宜會議貳、會商結論3 決議略以：「記帳士法施
    行前已從事記帳及報稅代理業務滿3 年‧‧‧尚不含於該法
    公布施行後，申請補報或更正執行業務所得扣繳憑單者」。
三、緣原告於95年3 月10日郵寄申請書及相關資料，申請登錄為
    記帳及報稅代理業務人，經被告審查其資格與記帳士法第35
    條規定不符，於95年3 月21日以財北國稅資字第0950209904
    號函復，否准其登錄之申請。原告不服，提起訴願遭決定駁
    回，遂提起本件行政訴訟。兩造分別為前揭事實欄所載之陳
    述，準此，本件爭執之重點厥為記帳士法第35條規定如何解
    釋始為正確及記帳士法公布施行前，記帳業者有無「執行業
    務所得」之申報方法。
四、查本件原告於95年3 月10日郵寄申請書、身分證影本、記帳
    及報稅代理業務人登錄（記）、變更登錄（記）卡、相片、
    扣繳憑單、郵政匯票等資料，申請登錄為記帳及報稅代理業
    務人。經被告初審以原告所附80至85年度計8 張扣繳憑單所
    得類別為「薪資所得」，未符首揭行為時法條及函釋規定；
    另93及94年度計3 張扣繳憑單，雖為執行業務所得，惟非屬
    93年6 月2 日記帳士法公布施行前「已依所得稅法規定，報
    繳3 年度執行業務所得之扣繳憑單或綜合所得稅各類所得資
    料清單」，亦不符合前揭記帳士法及管理辦法之規定，爰以
    95年3 月21日財北國稅資字第0950209904號函原件退回，揆
    諸前揭規定及說明，核被告所為，於法有據。
五、原告主張記帳士法公佈實施前，並無記帳報稅代理業之專業
    代理人扣繳項目，自不能以「9A執行業務類」報稅，只能以
    薪資或其他勞務收入申報其所得云云；惟按卷附財政部82年
    2 月3 日臺財稅字第821476534 號函核定有「81年度稽徵機
    關核算執行業務者收入標準」及「81年度執行業者費用標準
    」兩則，其「81年度稽徵機關核算執行業務者收入標準」規
    定：執行業務者未依法辦理結算申報，或未依法設帳記載並
    保存憑證，或未能提供證明所得額之帳簿文據者，稽徵機關
    得依下列標準計算其收入額；但經查得其實收入資料較標準
    為高者，不在此限。而該標準第24點「未具會計師資格，辦
    理工商登記等業務者，適用會計師收入標準計算，其代為記
    帳者每家每月直轄市及省轄市1500元、縣1200元」，其即為
    記帳士法公布施行前，記帳業者之執行業務所得之收入標準
    ；另「81年度執行業者費用標準」第24點「未具會計師資格
    ，辦理工商等業務或代為記帳者：百分30」即為記帳士法公
    布施行前記帳業者之費用標準，均為記帳業者申報執行業務
    所得之依據，足證原告此項主張，顯不足採。
六、原告主張被告擴大法定限制，將從事記帳報稅業務滿3 年限
    制在93年6 月2 日施行日前3 年即92、91、90年之內為限，
    又把原條文均有報繳該項執行業務所得，狹義解釋侷限於9A
    執行業務類為限，而不及「50薪資類」及「92其他勞務收入
    類」，不無擴張解釋之嫌云云；但查申請登錄為記帳及報稅
    代理業務人，依上揭「記帳士法第35條規定之管理辦法」第
    2 條及第3 條規定，必須於記帳士法公布（93年6 月2 日）
    施行前，從事記帳及報稅代理業務滿3 年，且均已依所得稅
    法規定報繳該項執行業務所得，觀其條文，至臻明確，要無
    疑義，原告此項主張，洵不足採。又執行業務者係屬獨立執
    行業務，非受公司僱用經常擔任公司所指定之工作，其執行
    業務之報酬應依所得稅法第14條第1 項第2 類有關執行業務
    所得之規定，核課個人之綜合所得稅，要無以薪資類或其他
    勞務收入申報之餘地，原告此項主張，要屬無據。
七、綜合上述，本件原告起訴論旨均不足採，其於95年3 月10日
    申請登錄為記帳士所附80至85年度計8 張扣繳憑單所得類別
    為「薪資所得」，未符合前開執行業務所得之規定；93及94
    年度計3 張扣繳憑單，雖為執行業務所得，已逾記帳士法第
    35條及管理辦法第2 條有關記帳士法公布（93年6 月2 日）
    施行前之規定期限，被告否准原告申請，核無不合，訴願決
    定予以維持，亦無違誤，原告徒執前詞，聲請撤銷，併請判
    命被告應做成准予登錄為記帳士之處分，均為無理由，應予
    駁回。
八、據上論結，本件原告之訴為無理由，爰依行政訴訟法第98條
    第3 項前段、第218 條、民事訴訟法第385 條第1 項前段，
    判決如主文。
中　　華　　民　　國　　96　　年　　5　　 月　　17　　日
                         第六庭審判長法  官　林　文　舟
                                     法  官　陳　鴻　斌
                                     法  官　闕　銘　富
上為正本係照原本作成。
如不服本判決，應於送達後20日內，向本院提出上訴狀並表明上
訴理由，如於本判決宣示後送達前提起上訴者，應於判決送達後
20日內補提上訴理由書（須按他造人數附繕本）。
中　　華　　民　　國　　96　　年　　5　　 月　　21　　日
                                     書記官  孫　筱　晴
